【裁判字號】    94,訴,2892
【裁判日期】    950118
【裁判案由】    強盜等
【裁判全文】
臺灣高雄地方法院刑事判決              94年度訴字第2892號
公  訴  人  臺灣高雄地方法院檢察署檢察官
被      告  庚○○
                    （現另案於臺灣高雄第二監獄執行中）
指定辯護人  本院公設辯護人戊○○
上列被告因強盜等案件，經檢察官提起公訴（94年度偵字第1811
6號），本院判決如下：
    主  文
庚○○傷害人之身體，處拘役參拾日，如易科罰金，以參佰元折
算壹日。
    事  實
一、庚○○與己○○為同住於高雄市三民區○○○路471 號「蘭
    園大樓」之住戶，民國94年8 月14日19時30分許，庚○○在
    「蘭園大樓」一樓電梯口欲搭乘電梯返回其位於該大樓12樓
    之租屋處時，適己○○自電梯內步出，詎庚○○因不滿己○○對其一再注視，雙方進而發生口角衝突，竟基於傷害人之
    身體之犯意，出手與己○○扭打互毆（己○○所涉傷害部分
    未據告訴），致使己○○受有右手背瘀腫傷（4 ×4 公分）
    、右手掌瘀腫傷（2 ×2 公分）等傷害。
二、案經己○○訴由高雄市政府警察局三民第一分局報請臺灣高
    雄地方法院檢察署檢察官偵查起訴。
    理  由
壹、證據能力方面：
一、按被告以外之人於審判外之陳述不得作為證據，刑事訴訟法
    第159 條第1 項定有明文。查被告庚○○及辯護人對證人即
    告訴人己○○之警詢筆錄之證據能力，有所爭執，且公訴人
    未證明（自由證明）該等警詢筆錄具有較可信或特別可信之
    情怳，是依上開規定，該等警詢筆錄之記載，就證明構成犯
    罪之事實，固無證據能力。然參酌日本刑事訴訟法第328 條
    ：依同法321 條至第324 條規定（傳聞法則之規定）而不得
    作為證據之文書或陳述，若在準備期日或審判期日，被告或
    證人或其他陳述人對陳述之證明力產生爭議時，此等不得作
    為證據之文書或陳述，得作為證據之規定，及彼邦實務之相
    關見解，本案被告方面固得援引上開警詢筆錄所記載之內容
    ，作為彈劾證據之用，但同時該等警詢筆錄亦可作為恢復遭
    被告方面所爭執之陳述證明力之用，合先敘明。
二、次按被告以外之人於審判外之陳述，雖不符刑事訴訟法第15
    9 條之1 至第159 條之4 之規定，而經當事人於審判程序同
    意作為證據，法院審酌該言詞陳述或書面陳述作成時之情況
    ，認為適當者，亦得為證據；當事人、代理人或辯護人於法
    院調查證據時，知有第159 條第1 項不為證據之情形，而未
    於言詞辯論終結前聲明異議者，視為有前項之同意，刑事訴
    訟法第159 條之5 第1 項、第2 項分別定有明文。經查：
  (一)證人丁○○於司法警察調查中所為之陳述，為被告以外之人
    於審判外之言詞陳述，屬於傳聞證據，且證人丁○○於司法
    警察調查中所為之陳述，核與其於審判中所為之陳述，大致
    相符，惟檢察官、被告及辯護人於本院準備程序均同意以證
    人丁○○於司法警察調查中所為之陳述，作為證據，本院上
    開陳述係員警依法詢問後忠實記錄，其作成之形式，並無瑕
    疵、與待證事實具有關聯性等情況，認為適當，應認依刑事
    訴訟法第159 條之5 第1 項之規定，得為證據，而有證據能
    力。
  (二)高雄市政府警察局三民一分局長明派出所扣押筆錄、扣押物
    品目錄表及高雄市立聯合醫院診斷證明書，為被告以外之人
    於審判外之書面陳述，均屬於傳聞證據，惟檢察官、辯護人
    及被告於審判程序經本院予以提示並告以要旨，且各經檢察
    官、辯護人及被告表示意見，檢察官、被告及辯護人已知上
    述證據乃傳聞證據，且均未於言詞辯論終結前對該等證據內
    容異議，依上開規定，視為同意作為證據，本院審酌上開書
    證分別為司法警察或醫務人員本於公務或業務之所製作之文
    書，其作成之形式亦無瑕疵、與待證事實具有關聯性等情況
    ，認為適當，應認依刑事訴訟法第159 條之5 第2 項之規定
    ，亦得作為證據。
三、再按，傳聞法則乃對於被告以外之人於審判外之言詞或書面
    陳述，亦即針對被告以外之人於審判外以言詞或書面所為之
    供述證據而為之規範。卷附自監視錄影機翻拍之照片1 幀及
    查獲照片3 幀，乃以科學、機械之方式，分別對於扣案物品
    及現場狀況所為忠實且正確之記錄，性質上並非供述證據，
    應無刑事訴訟法第159條第1項規定之適用，附此敘明。
貳、實體方面：
一、有罪部分：
  (一)訊據被告對於上揭事實供承不諱，核與證人即告訴人己○○
    於本院審理時證述：於上開時、地與被告發生扭打等語相符
    ，並有告訴人於94年8 月15日凌晨零時30分許至高雄市立聯
    合醫院就醫急診之診斷證明書1 紙附卷足稽。是被告上揭自
    白核與前揭事證相符，應堪採信。本案事證明確，被告之傷
    害犯行，堪以認定，應予依法論科。
  (二)核被告所為係犯刑法第277 條第1 項之普通傷害罪。爰審酌
    被告僅因細故而傷害告訴人，且使告訴人受有如事實欄所示
    傷害，應予非議，惟告訴人所受傷勢情況尚屬輕微，且被告
    犯罪後坦承犯行，態度良好，然迄今尚未與告訴人達成民事
    和解等一切情狀，量處如主文所示之刑，並諭知易科罰金之
    折算標準，以資懲儆。
二、不另為無罪之諭知部分：
  (一)公訴意旨另以：被告基於意圖為自己不法所有之犯意，於94
    年8 月14日19時30分許，在「蘭園大樓」電梯前，見己○○
    正在點數手上之現金新臺幣（下同）5,000 元，趁己○○不
    及防備之際，徒手搶奪該5,000 元，得手後欲離去之際，為
    己○○阻擋，詎被告為防護贓物及脫免逮捕，竟與己○○發
    生扭打，而當場施以強暴，致己○○受有右手背瘀腫之傷害
    ，被告隨即倉皇逃逸。嗣於同日22時30分許，在高雄市三民
    區○○○路471 號前，為警循線查獲，並扣得沾有血跡之SP
    ARE TIME牌橫條休閒衫1 件。因認被告涉有刑法第329 條、
    第328 條第1 項之準強盜罪嫌。
  (二)按犯罪事實應依證據認定之，無證據不得認定犯罪事實；不
    能證明被告犯罪者，應諭知無罪之判決，刑事訴訟法第154
    條第2 項、第301 條第1 項前段分別定有明文。又按刑事訴
    訟法上所謂認定犯罪事實之證據，係指足以認定被告確有犯
    罪行為之積極證據而言，如未能發現相當證據或證據不足以
    證明，自不能以推測或擬制之方法，以為裁判基礎（最高法
    院29年上字第3105號及40年台上字第86號判例參照）。而認
    定不利於被告之事實，須依積極證據，苟積極證據不足為不
    利被告之認定時，即應為有利於被告之認定，更不必有何有
    利之證據；又認定犯罪事實所憑之證據，雖不以直接證據為
    限，間接證據亦包括在內，然而無論直接證據或間接證據，
    其為訴訟上之證明，須於通常一般之人均不致有所懷疑，而
    得確信其為真實之程度者，始得據為有罪之認定，倘其證明
    尚未達到此一程度，而有合理之懷疑存在而無從使事實審法
    院得有罪之確信時，即應由法院為諭知被告無罪之判決（最
    高法院30年上字第816 號及76年台上字第4986號判例參照）
    。亦即若證據資料在經驗科學上或論理法則上尚有對被告較
    為有利之存疑，而無從依其他客觀方法排除此項合理之可疑
    ，即不得以此資料作為斷罪之基礎，且刑事訴訟制度受「倘
    有懷疑，即從被告之利益為解釋」、「被告應被推定為無罪
    」之原則所支配，故得為訴訟上之證明者，無論為直接或間
    接證據，須客觀上於一般人均不致有所懷疑而達於確信之程
    度者，始可據為有罪之認定，倘其證明尚未達於「確信」之
    程度，而有合理可疑存在時，即難據以為被告不利認定，換
    言之，在法律判斷上，即不能為被告有罪之認定。另告訴人
    之指訴，係以使被告受刑事訴追為目的，是其陳述是否與事
    實相符，仍應調查其他證據以資審認。
  (三)公訴意旨認被告涉有上開準強盜犯行，無非係以：被告於警
    詢時供述、證人己○○於警詢時之指訴、證人丁○○於警詢
    時之證詞、現場監視錄影機之翻拍照片、高雄市立聯合醫院
    診斷證明書、扣案沾有血跡之SPARE TIME牌橫條休閒衫1 件
    、高雄市政府警察局三民第一分局長明派出所扣押筆錄、扣
    押物品目錄表及照片為其主要論據。訊據被告堅詞否認有何
    準強盜犯行，辯稱：94年8 月14日當時，伊租屋居住於「蘭
    園大樓」12樓，己○○與伊同住該棟大樓，彼此見過二、三
    次面，案發當時，伊自一樓欲搭乘電梯返回租屋處，己○○
    步出電梯時一直注視伊，伊乃質問己○○彼此是否認識，己○○回應看伊又怎樣，雙方發生衝突，進而扭打互毆，伊並
    未搶奪己○○財物之行為等語。被告之辯護人則辯護以：本
    案僅被害人己○○一人片面指訴被告涉有搶奪及準強盜犯行
    ，惟證人乙○○及丁○○均已證述被害人精神狀況不佳，則
    被害人之指訴是否實在已有可疑；且證人丁○○亦證述案發
    當時被害人前往找伊時，原係陳稱其遭人打傷，請證人丁○○代為報警，經證人丁○○質疑其何以不自行報警，要求其
    自行報警後，始改稱其係遭人行搶；參以被害人證稱其遭被
    告行搶5,000 元後，口袋內僅餘5 、600 元，但證人丁○○
    亦證述被害人自稱遭搶後尚繳交1,025 元之管理費，則被害
    人何來金錢繳交，故本案應僅係被害人與被告發生扭打，心
    中怨恨始為不實之指控，再本案亦未自被告身上查扣得被害
    人所稱遭搶奪之5,000 元，而該大樓外巷口監視器所拍攝之
    畫面，亦未有被告數錢之動作，被告應無搶奪及準強盜之犯
    行等語。
  (四)經查：
  1.被告於警詢時雖坦承於上揭時、地與被害人發生扭打，造成
    被害人手部受有傷害之事實，惟觀諸被告自警詢、檢察官偵
    查中迄至本院審理時均堅稱：案發當時因被害人一直注視伊
    ，伊乃質問被害人彼此是否認識，雙方發生衝突，進而互毆
    ，伊並未有搶奪被害人之現金5,000 元之行為等語，本案自
    難僅憑被告於警詢時供承與被害人於上揭時地確有互毆之傷
    害行為，即遽為不利於被告之認定。
  2.證人即被害人己○○於本院審理時雖證稱：94年8 月14日下
    午7 時30分許，其在「蘭園大樓」一樓電梯出口與大門間之
    位置點算現金時，遭被告以將其右手折住之方式搶走其右手
    所持之5,000 元之現鈔，其因想要取回遭搶奪之現金，與被
    告發生扭打，其右手脕處並整個腫起來等語（見本院95年1
    月4 日審判筆錄第13至19頁），惟查：
  (1)證人即蘭園大樓管理員丁○○於本院審理時證述：94年8 月
    14日為星期日，當天伊休假，晚間7 、8 時許，被害人帶同
    2 名陌生人至伊位於蘭園大樓8 樓之5 之住家，欲洽詢問承
    租該大樓房屋之事，之後被害人即單獨1 人先行離去，約半
    小時後，被害人又至伊家中，對伊稱其與人打架被打，要求
    伊幫忙報警，伊詢問被害人其在何處與人打架，被害人稱在
    電梯內，伊乃告知被害人其係當事人，何以不自行報案，隔
    一陣子，被害人始稱其遭1 名好像住在該大樓內之住戶搶奪
    5 千多元等語（見同上審判筆錄第4 至11頁），則倘被害人
    確於上揭時地遭人搶奪財物，衡諸常情，理應係於其要求證
    人丁○○代為報警之初，即明白告知係遭人搶奪財物，豈有
    先向證人丁○○陳稱係與人打架，嗣因遭證人丁○○拒絕代
    為報警後，始改稱係遭人搶奪財物之理？此顯然有悖常情，
    再參諸證人丁○○證稱：平常伊與被害人相處，覺得被害人
    有點瘋瘋的（台語），被害人平常會亂講話，案發當日被害
    人跟平常一樣瘋瘋的（台語），所以伊沒有相信被害人太多
    等語（見同上審判筆錄），另證人即查獲員警乙○○於本院
    審理時亦證述：就其處理該案件觀察所得，其感覺被害人精
    神狀況不太妥當，講話會有不連貫之情形等語（見本院94年
    12月5 日審判筆錄第17頁），則被害人上揭指訴是否屬實，
    即非無疑。
  (2)被害人於94年8 月12日下午6 、7 時許，至證人丁○○家中
    拿取丁○○代其至大洋保全公司領取之薪資7,606 元等情，
    業據證人丁○○於警詢及本院審理時證述明確，並經被害人
    於本院審理時供證屬實，此部分之事實固堪認定。證人即被
    害人己○○於本院審理時證稱：其所領取之上開7,606 元，
    在案發當時除其遭搶奪之該5,000 元外，另僅餘其口袋內之
    5、600元等語，然參諸證人丁○○於本院審理時結證：被害
    人於94年8 月14日之後，尚幫其母親繳交8 月份之管理費1,
    025 元，其母親獲悉後還表示被害人怎麼有錢繳交等語（見
    本院95年1 月5 日審判筆錄第25頁），而被害人亦自承確實
    幫其母親繳交8 月份之管理費乙節（見同上審判筆錄第25頁
    ），是果被害人確於上揭時地遭被告搶奪5, 000元之現金，
    則其身上既僅剩餘5 、600 元，其又何來款項代其母親繳納
    高達1,025 元之管理費？殊屬堪疑。
  (3)再被害人對於案發當時其手部何以受有如前揭事實欄所載之
    瘀腫傷，雖於本院審理時證稱：被告搶奪其現金時，將其右
    手折住轉過來，當時其右手掌即已受傷，並非係其為取回遭
    搶之現金，與被告發生扭打始造成之傷害等語，但此與其於
    警詢時所稱：其在蘭園大樓1 樓電梯前遭1 名男子徒手搶走
    手上正在點算之現金5,000 元，其因防衛財物，與該名男子
    發生扭打，造成其右手掌瘀傷等語（見警卷第8 頁），亦明
    顯有所不符，而難輕信。
  (4)綜前所述，證人己○○之證詞，既有前開瑕疵，而屬可議，
    自難憑以為被告涉有上開公訴人所指犯行之認定依據。
  3.證人即本件查獲員警丙○○雖於本院審理時證稱：被害人前
    往長明派出所指訴遭被告於上揭時地強盜財物5,000 元，當
    時被害人稱其當日剛領錢，在電梯口數現金，遭不詳人士搶
    奪其手上之現金，其並與搶奪其財物之人發生扭打，當時經
    偕同被害人至里長辦公室觀看監視系統之錄影帶，被害人看
    到錄影帶時自行指出被告等語（見本院94年12月5 日審判筆
    錄第4 至12頁），然證人丙○○上開有關被告搶奪被害人財
    物之證述，既係聽聞被害人之指訴所為之陳述，則在被害人
    之指訴存有前開瑕疵，且證人丙○○復未親眼目睹被告有搶
    奪被害人之行為之情況下，亦難僅憑證人丙○○上開證詞即
    為不利於被告之認定。
  4.被告確曾行經高雄市三民區○○○路471 號前之事實，固有
    監視錄影帶翻拍照片1 幀附卷可憑，然被告於案發當時係居
    住於高雄市三民區○○○路471 號「蘭園大樓」12樓租屋處
    等情，業據被告供承在卷，並經證人丁○○於本院審理時證
    述屬實（見本院95年1 月4 日審判筆錄第5 頁），參以被告
    亦坦承：94年8 月14日晚間其甫自外欲返回「蘭園大樓」租
    屋處，在電梯口遇到被害人等語（見同上審判筆錄第31至32
    頁），是被告為出入「蘭園大樓」租屋處而行經該處，自屬
    事理之當然，要難憑此即為被告涉有上開公訴人所指犯行之
    認定依據。
  5.被害人於94年8 月15日凌晨零時30分許至高雄市立聯合醫院
    急診，經診斷受有右手背瘀腫傷（4 ×4 公分）、右手掌瘀
    腫傷（2 ×2 公分）等傷害，固有卷附高雄市立聯合醫院診
    斷證明書1 紙可證，然被害人係因與被告於進出「蘭園大樓
    」電梯時互看致生衝突，進而發生扭打互毆，而受有上開傷
    害，已如前所認定，自難憑此即為被告涉有搶奪、準強盜犯
    行之認定。
  6.卷附扣押筆錄、扣押物品目錄表、扣案休閒衫及照片3 幀等
    ，亦僅足證明被告為警查獲後，在其住處搜索扣得該沾有血
    跡之SPARE TIME牌橫條休閒衫1 件之事實，惟被告既於上揭
    時、地與被害人扭打互毆，前已敘及，參以被告亦自承：該
    休閒衫係伊與被害人打架時所穿著（見本院94年9 月14日準
    備程序筆錄第3 頁），且證人丙○○亦於本院審理時證述：
    除被害人外，被告亦受有傷害等語（見本院94年12月5 日審
    判筆錄第6 至7 頁），則該被告與被害人扭打互毆時所穿著
    之休閒衫當然可能因此而沾染血跡，殊難據此即遽為被告涉
    有公訴人所指搶奪及準強盜犯行之認定。
  (五)綜上所述，公訴人此部分所舉事證，尚不足超越合理之懷疑
    而形成對被告有罪之確信，此外，復查無其他積極證據足認
    被告有公訴意旨所指之搶奪、準強盜犯行，被告此部分犯罪
    既屬不能證明，原應諭知無罪，惟因公訴意旨認此部分被訴
    犯行與前揭論罪科刑部分，有想像競合之裁判上一罪關係，
    爰不另為無罪之諭知。
據上論斷，應依刑事訴訟法第299 條第1 項前段，刑法第277 條
第1項 、第41條第1 項前段，罰金罰鍰提高標準條例第1 條前段
、第2條 ，判決如主文。
本案經檢察官甲○○到庭執行職務。
中    華    民    國    95    年    1     月    18    日
                  刑事第十三庭  審判長法  官  洪碩垣
                                      法  官  張金柱
                                      法  官  劉惠娟
右正本證明與原本無異。
如不服本判決，應於判決送達後10 日內，向本院提出上訴狀。
（須附繕本）
中    華    民    國    95    年    1     月    18    日
                                      書記官  陳素徵
附錄本案論罪科刑法條全文：
中華民國刑法第277條
傷害人之身體或健康者，處3 年以下有期徒刑、拘役或1 千元以
下罰金。
犯前項之罪因而致人於死者，處無期徒刑或7 年以上有期徒刑；
致重傷者，處3 年以上10年以下有期徒刑。


司法院資訊處製作；財團法人民間司法改革基金會備份。
